臺灣高等法院臺南分院刑事判決
111年度上訴字第675號
上  訴  人  
即  被  告  吳敏誠
指定辯護人  蔡宜均律師
上列上訴人因毒品危害防制條例案件，不服臺灣臺南地方法院11
0年度訴字第1233號中華民國111年4月19日第一審判決（起訴案
號：臺灣臺南地方檢察署110年度偵字第21491號；移送併辦：11
1年度偵字第2196號），提起上訴，本院判決如下：
    主  文
上訴駁回。
    理  由
一、本案經本院審理結果，認第一審判決被告販賣第二級毒品，
    共10罪，定應執行有期徒刑5年10月，核無不當，應予維持
    ，並引用如附件第一審判決書記載之證據及理由，暨補充被
    告於本院審理時坦承犯行之陳述（本院卷第74頁）。
二、被告上訴意旨略以：
　　本案被告雖販賣第二級毒品10次，然時間僅3月，對象僅黃
    立維、張智淵、盧信諭3人，交易金額僅新臺幣（下同）500
    元、1千元、3千元，只賺取自己施用的量，不是中大盤毒梟
    ，沒有獲取暴利，助長毒品擴散程度有限，惡性輕微；且被
    告需照顧身為極重度身心障礙者之父親，顯屬情堪憫恕，斟
    酌被告依毒品危害防制條例第17條第2項規定減刑後，法定
    最低本刑為有期徒刑5年，仍有情輕法重之情，請依刑法第5
    9條酌減其刑，為此提起上訴（本院卷第9至10、79至85頁)
    。
三、原審以被告販賣第二級毒品，共10罪，罪證明確，依附件原
    判決所示法條，並審酌各項量刑事由，量處定應執行刑有期
    徒刑5年10月，本院核其認事用法並無不當，量刑亦稱允洽
    。被告提起上訴，主張量刑過重，惟按量刑輕重係屬事實審
    法院得依職權自由裁量之事項，苟已斟酌刑法第57條各款所
    列情狀而未逾越法定刑度，不得遽指為違法。又在同一犯罪
    事實與情節，如別無其他加重或減輕之原因，下級審量定之
    刑，亦無過重或失輕之不當情形，則上級審法院對下級審法
    院之職權行使，原則上應予尊重。按刑法第59條於94年2月2
    日修正公布，95年7月1日施行，將原條文：「犯罪之情狀可
    憫恕者，得酌量減輕其刑」，修正為：「犯罪之情狀顯可憫
    恕，認科以最低度刑仍嫌過重，得酌量減輕其刑」。立法說
    明指出：該條所謂「犯罪之情狀可憫恕」，本係指審酌刑法
    第57條各款所列事項以及其他一切與犯罪有關之情狀之結果
    ，認其犯罪足堪憫恕者而言。依實務上見解，必在客觀上顯
    然足以引起一般同情，認為縱予宣告法定最低度刑猶嫌過重
    者，始有其適用。為防止酌減其刑之濫用，自應嚴定其適用
    之要件，以免法定刑形同虛設，破壞罪刑法定原則，乃增列
    文字，將此適用條件予以明文化。有該條之立法說明可參（
    最高法院99年度台上字第6388號裁判意旨）。又刑法第59條
    規定犯罪之情狀可憫恕者，得酌量減輕其刑，其所謂「犯罪
    之情狀」，與同法第57條規定科刑時應審酌之一切情狀，並
    非有截然不同之領域，於裁判上酌減其刑時，應就犯罪一切
    情狀（包括第57條所列舉之10款事項），予以全盤考量，審
    酌其犯罪有無可憫恕之事由（即有無特殊之原因與環境，在
    客觀上足以引起一般同情，以及宣告法定低度刑，是否猶嫌
    過重等等），以為判斷（最高法院95年度台上字第6157號判
    決參照）。尤以此項酌減之規定，係推翻立法者之立法形成
    ，就法定最低度刑再予減輕，為司法之特權，適用上自應謹
    慎，未可為常態，其所具特殊事由，應使一般人一望即知有
    可憫恕之處，非可恣意為之。被告雖以本案情節輕微且其父
    為極重度身心障礙者，認應適用刑法第59條酌減，然該條為
    例外規定，自應從嚴審酌，查被告販毒次數10次，非屬甚微
    ，年近40歲，並非涉世未深之人，其販毒獲利係供自己施用
    毒品，以此情狀，實難認定有判處最低度刑仍情輕法重、情
    堪憫恕之情；其父固為極重度身心障礙者，需要被告照顧，
    然此與被告犯罪難認有關，當難以家人身心障礙即認有情堪
    憫恕之處，自無刑法第59條之適用。是原審依刑法第57條規
    定審酌被告上開一切情狀，而量處罪刑，判處被告應執行有
    期徒刑5年10月，除未逾越職權外，亦無違反比例原則，及
    有其他違法或失當之處；上開各罪之刑度已屬低度刑，難認
    有何刑度過重情形。被告上訴請求從輕量刑，為無理由，應
    予駁回。
據上論結，應依刑事訴訟法第368條、第373條，判決如主文。
本案經檢察官蔡佳蒨提起公訴，檢察官謝錫和到庭執行職務。
中　　華　　民　　國　　111 　年　　9 　　月　　29　　日
                  刑事第四庭    審判長法　官  蔡廷宜
                                      法　官  蔡川富
                                      法　官  翁世容
以上正本證明與原本無異。
如不服本判決應於收受送達後20日內向本院提出上訴書狀，其未
敘述上訴理由者，並得於提起上訴後20日內向本院補提理由書（
均須按他造當事人之人數附繕本）「切勿逕送上級法院」。
　　　　　　　　　　　　　　　　　　　書記官  顏惠華
中　　華　　民　　國　　111 　年　　9 　　月　　29　　日
附錄論罪科刑法條：
毒品危害防制條例第4條
製造、運輸、販賣第一級毒品者，處死刑或無期徒刑；處無期徒
刑者，得併科新臺幣3千萬元以下罰金。
製造、運輸、販賣第二級毒品者，處無期徒刑或10年以上有期徒
刑，得併科新臺幣1千5百萬元以下罰金。
製造、運輸、販賣第三級毒品者，處7年以上有期徒刑，得併科
新臺幣1千萬元以下罰金。
製造、運輸、販賣第四級毒品者，處5年以上12年以下有期徒刑
，得併科新臺幣5百萬元以下罰金。
製造、運輸、販賣專供製造或施用毒品之器具者，處1年以上7年
以下有期徒刑，得併科新臺幣1百50萬元以下罰金。
前五項之未遂犯罰之。
【附件】
臺灣臺南地方法院刑事判決
110年度訴字第1233號
公　訴　人　臺灣臺南地方檢察署檢察官
被　　　告　吳敏誠　男　(民國00年0月00日生)
　　　　　　　　　　身分證統一編號：Z000000000號
　　　　　　　　　　住臺南市○○區○○街000巷00號
指定辯護人　黃小芬律師
上列被告因違反毒品危害防制條例案件，經檢察官提起公訴（11
0年度偵字第21491號）及移送併辦（111年度偵字第2596號），
本院判決如下：
    主  文
吳敏誠犯如附表所示之罪，各處如附表所示之刑及沒收。應執行
有期徒刑伍年拾月，沒收部分併執行之。
    事  實
一、吳敏誠知悉甲基安非他命為毒品危害防制條例所規定之第二
    級毒品，依法不得持有、販賣，竟各基於販賣第二級毒品甲
    基安非他命以營利之犯意，以其持用之門號0000000000號行
    動電話作為聯絡工具，分別與黃立維持用之門號0000000000
    號、張智淵持用之門號0000000000號、盧信諭持用之門號00
    00000000號行動電話聯繫後，分別於附表所示時間，在附表
    所示地點，各販賣如附表所示之第二級毒品甲基安非他命予
    黃立維6次、張智淵2次、盧信諭2次，並均已收受如附表所
    示價金。嗣經警依法對吳敏誠執行通訊監察，並於110年10
    月13日前往吳敏誠之工作場所即臺南市安南區○○街000巷之○
    ○○抽水站執行搜索，當場扣得吳敏誠販賣甲基安非他命所使
    用之SAMSUNG廠牌行動電話1支（含門號0000000000號SIM卡1
    張）、磅秤1台及夾鏈袋1批，而查悉上情。
二、案經臺南市政府警察局刑事警察大隊報告臺灣臺南地方檢察
    署檢察官偵查起訴。
    理  由
壹、關於證據能力之認定：
一、本判決所引用被告以外之人於審判外之陳述，檢察官、被告
    吳敏誠及其辯護人於本院準備程序及審理時，均已明示同意
    有證據能力（本院卷第66至68、177至178頁），經本院審酌
    該等證據作成時之情況，並無違法取證或其他瑕疵，與本案
    待證事實均具有關聯性，認為以之作為證據應屬適當，依刑
    事訴訟法第159條之5第1項規定，均有證據能力。
二、另本判決所引用之非供述證據，與本案待證事實均具有證據
    關聯性，且無證據證明係公務員違背法定程序所取得，依刑
    事訴訟法第158條之4規定之反面解釋，亦均有證據能力。
貳、認定犯罪事實所憑之證據及理由：
一、上開犯罪事實，業據被告於警詢、偵查、本院準備程序及審
    理中均坦承不諱，核與證人黃立維、張智淵、盧信諭分別於
    警詢及偵查中證述之情節大致相符（偵卷第149至162、203
    至208頁；偵卷第73至82、137至141頁；偵卷第335至344、3
    79至385頁），並有本院110年聲搜字第1063號搜索票（警卷
    第9、19頁）、臺南市政府警察局刑事警察大隊搜索扣押筆
    錄、扣押物品目錄表（執行處所：臺南市安南區○○街000巷
    之○○○抽水站）（警卷第11至15頁）、現場搜索照片5張（警
    卷第29至31頁）、本院110年聲監字第370號、聲監續字第49
    3號、第579號通訊監察書及電話附表（偵卷第427至435頁）
    、被告持用門號0000000000號之遠傳資料查詢單（併案警卷
    第157頁）、被告持用門號0000000000號與黃立維持用門號0
    000000000號之通訊監察譯文（偵卷第51至62頁）、被告與
    黃立維110年7月14日交易毒品之監視器畫面擷圖6張（偵卷
    第63至67頁）、黃立維指認被告之指認犯罪嫌疑人照片一覽
    表（偵卷第163至165頁）、黃立維持用門號0000000000號之
    查詢單明細（偵卷第187頁）、被告持用門號0000000000號
    與張智淵持用門號0000000000號之通訊監察譯文（偵卷第45
    、49頁）、張智淵指認被告之指認犯罪嫌疑人照片一覽表（
    偵卷第83至85頁）、被告持用門號0000000000號與盧信諭持
    用門號0000000000號之通訊監察譯文（偵卷第353、357頁）
    、盧信諭指認被告之指認犯罪嫌疑人照片一覽表（偵卷第34
    5至347頁）、盧信諭持用門號0000000000號之查詢單明細（
    併案警卷第287頁）在卷可稽，復有被告販賣甲基安非他命
    所使用之SAMSUNG廠牌行動電話1支（含門號0000000000號SI
    M卡1張）、磅秤1台及夾鏈袋1批扣案為憑，足認被告上開任
    意性自白與事實相符，堪以採信。
二、又販賣毒品並無公定價格，每次買賣之價格，隨供需雙方之
    關係深淺、資力、需求量、貨源充裕與否、毒品純度以及政
    府查緝鬆嚴之態度等因素而異其標準，販賣者從各種「價差
    」、「量差」或「純度」謀取利潤之方式或有差異，然其藉
    毒品交易牟利之營利意圖則無二致，衡以政府機關對於毒品
    犯罪行為無不嚴加查緝，販賣毒品之刑責甚重，設若無利可
    圖，衡情應無甘冒遭查獲移送法辦之風險而平白無端將毒品
    交付他人之理。本件被告販賣甲基安非他命予附表所示之人
    ，均屬有償交易，且被告於本院訊問程序及審理時業已供承
    其本案10次販賣甲基安非他命均係賺取自己施用的量等語（
    本院卷第20、186頁），足認被告如附表編號1至10所示各次
    販賣甲基安非他命行為，主觀上確均有從中賺取量差不法利
    益之營利意圖無疑。
三、綜上，本案事證明確，被告犯行洵堪認定，應依法論科。
參、論罪科刑：
一、按甲基安非他命屬毒品危害防制條例第2條第2項第2款所規
    定之第二級毒品，依法不得持有、販賣，是核被告附表編號
    1至10所示之行為，各係犯毒品危害防制條例第4條第2項之
    販賣第二級毒品罪。被告各次販賣前持有甲基安非他命之低
    度行為，分別為各次販賣之高度行為所吸收，均不另論罪。
二、被告所犯上開販賣第二級毒品犯行，犯意各別，行為互殊，
    應予分論併罰。
三、被告就附表編號1至10所示販賣第二級毒品犯行，於偵查及
    本院審理時均自白不諱，爰均依毒品危害防制條例第17條第
    2項規定減輕其刑。
四、本件無毒品危害防制條例第17條第1項規定之適用：
　㈠按犯第4條至第8條、第10條或第11條之罪，供出毒品來源，
    因而查獲其他正犯或共犯者，減輕或免除其刑，毒品危害防
    制條例第17條第1項定有明文。所稱「供出毒品來源」，係
    指被告原持有供己犯同條項所列之罪其毒品來源出自何人之
    謂；所稱「因而查獲」，則必係因被告翔實供出毒品來源之
    具體事證，而使有偵查（或調查）犯罪職權之公務員知悉而
    對之發動偵查（或調查），並因而查獲該毒品來源之其他正
    犯或共犯（最高法院110年度台上字第2229號判決意旨參照
    ）。
　㈡被告雖供出其本案所販賣甲基安非他命之毒品來源均係綽號
    「阿草」之男子，並提供該人之MESSENGER通訊軟體暱稱「
    尹係磊」供警方追查。惟經本院函詢臺灣臺南地方檢察署、
    臺南市政府警察局刑事警察大隊有無因被告供出其毒品來源
    而查獲該人一節，經該署函覆：「現未查獲『阿草』之男子」
    等語；另經該大隊函覆：「嫌疑人吳敏誠於本大隊警詢時，
    僅供述毒品向綽號「阿草」之男子所購得，及其使用之臉書
    帳號名稱「尹係磊」供警方追查，經本隊向臉書公司調閱該
    帳號名稱「尹係磊」使用者資料，以行動電話門號00000000
    00、0000000000號申請，申請人為「YANG TONGIP」，申請
    地址為亞洲大學，且已於2019年8月9日停用。又以戶役政系
    統查詢「尹係磊」之名，並無相關資料，以致無法追查，故
    本大隊未因嫌疑人吳敏誠之供述而查獲毒品上游。」等語，
    有該署110年12月22日南檢文公110偵21491字第1109081113
    號函、該大隊111年2月21日南市警刑大偵六字第1100697930
    號函暨所附內政部警政署戶役政資料系統、臉書查覆資料、
    通聯調閱查詢單各1份在卷可參（本院卷第59頁、第83至103
    頁），是檢警顯無因被告供出其毒品來源係「阿草」，因而
    查獲該人，揆諸上開說明，自不合於毒品危害防制條例第17
    條第1項規定之要件。
五、本件臺灣臺南地方檢察署檢察官以111年度偵字第2596號移
    送併辦之犯罪事實，核與本件起訴之犯罪事實同一，屬事實
    上同一案件，本院自應併予審理。
六、爰審酌被告無視國家查緝毒品之禁令及毒品對人體健康之戕
    害，竟意圖營利而販賣第二級毒品予他人，非但對施用者之
    身心造成傷害，亦對社會治安造成潛在風險，所為實應予非
    難；復考量被告犯罪動機、目的、販賣毒品之對象、次數、
    數量及獲利情形，以及被告犯後坦承犯行之態度，兼衡被告
    前無與本案相類似之犯罪紀錄，有臺灣高等法院被告前案紀
    錄表在卷可查，暨被告於本院審理時自述之智識程度及家庭
    經濟生活狀況（本院卷第186至187頁）等一切情狀，分別量
    處如主文所示之刑，並考量被告所犯均係販賣第二級毒品罪
    ，所侵害之法益相同，且集中於110年7月至9月間所犯，各
    次犯罪時間之間隔尚近，同時斟酌數罪所反應行為人之人格
    及犯罪傾向、對其施以矯正之必要性，兼顧刑罰衡平原則、
    責罰相當原則等，整體評價其應受矯治之程度，合併定其應
    執行刑如主文所示。
肆、沒收部分：
一、查員警在被告工作場所即臺南市安南區○○街000巷之○○○抽水
    站查扣之SAMSUNG廠牌行動電話1支（含門號0000000000號SI
    M卡1張），係被告持與附表所示之人聯繫販賣甲基安非他命
    所使用之工具，業據被告供承在卷（本院卷第18、185頁）
    ，並有前引通訊監察譯文附卷可佐；另在同一處所查扣之磅
    秤1台及夾鏈袋1批，則係被告本案持以秤重、分裝甲基安非
    他命所使用之物，亦據被告供述在卷（本院卷第19、185頁
    ），自均應依毒品危害防制條例第19條第1項規定，於被告
    各該罪刑項下宣告沒收。
二、另查被告如附表所示犯行，均已收受如附表所示之毒品價金
    ，業據其供述在卷（本院卷第19頁），核均屬其犯罪所得，
    未據扣案，如予宣告沒收或追徵，復查無刑法第38條之2第2
    項所定過苛之虞、欠缺刑法上之重要性、犯罪所得價值低微
    或為維持受宣告人生活條件之必要等情形，自均應依刑法第
    38條之1第1項前段規定，在被告各該罪刑項下宣告沒收，並
    於全部或一部不能沒收或不宜執行沒收時，均追徵其價額。
三、被告上開經諭知沒收部分，依刑法第40條之2第1項規定，併
    執行之。　　
四、至其餘扣案之安非他命吸食器1組、IPHONE手機1支（含門號
    0000000000號SIM卡1張）、玻璃球5個、安非他命殘渣袋4個
    ，以及員警在被告位於臺南市○○區○○街000巷00號住處查扣
    之磅秤1台、安非他命吸食器1組，被告供稱係自己吸食毒品
    所用或所餘之物，或量秤餵食寵物之飼料所使用等語（本院
    卷第18至19、185頁），復無證據證明與被告本案販賣甲基
    安非他命犯行有何關聯性，自均不予宣告沒收，併予敘明。
據上論斷，應依刑事訴訟法第299條第1項前段，判決如主文。
本案經檢察官蔡佳蒨提起公訴及移送併辦，檢察官羅瑞昌到庭執
行職務。
中　　華　　民　　國　　111 　年　　4 　　月　　19　　日
                  刑事第七庭   審判長法　官  黃琴媛
                                     法  官  孫淑玉
                                     法  官  吳彥慧
以上正本證明與原本無異。
如不服本判決應於收受本判決後20日內向本院提出上訴書狀，並
應敘述具體理由。其未敘述上訴理由者，應於上訴期間屆滿後20
日內向本院補提理由書狀（均須按他造當事人之人數附繕本）「
切勿逕送上級法院」。 
 　　　　　　　　　　  　　　　　　　書記官  張儷瓊
中　　華　　民　　國　　111 　年　　4 　　月　　20　　日
附錄本案論罪科刑法條：
毒品危害防制條例第4條第2項
製造、運輸、販賣第二級毒品者，處無期徒刑或10年以上有期徒
刑，得併科新臺幣1千5百萬元以下罰金。

附表：（金額均為新臺幣）
編號 購毒者 販賣時間、地點 毒品種類及數量 犯罪所得 罪刑及沒收 1 黃立維 110年7月14日22時28分許，在臺南市○○區○○街00號之統一超商○○門市 價值500元之甲基安非他命1包 500元 吳敏誠販賣第二級毒品，處有期徒刑伍年。 扣案SAMSUNG廠牌行動電話壹支（含門號0000000000號SIM卡壹張）、磅秤壹台及夾鏈袋壹批均沒收；未扣案犯罪所得新臺幣伍佰元沒收，於全部或一部不能沒收或不宜執行沒收時，追徵其價額。 2 黃立維 110年7月19日22時30分許，在臺南市○○區○○街00號之統一超商○○門市 價值3,000元之甲基安非他命1包 3,000元 吳敏誠販賣第二級毒品，處有期徒刑伍年壹月。 扣案SAMSUNG廠牌行動電話壹支（含門號0000000000號SIM卡壹張）、磅秤壹台及夾鏈袋壹批均沒收；未扣案犯罪所得新臺幣參仟元沒收，於全部或一部不能沒收或不宜執行沒收時，追徵其價額。 3 黃立維 110年7月30日22時46分許，在臺南市○○區○○街00號之統一超商○○門市 價值1,000元之甲基安非他命1包 1,000元 吳敏誠販賣第二級毒品，處有期徒刑伍年。 扣案SAMSUNG廠牌行動電話壹支（含門號0000000000號SIM卡壹張）、磅秤壹台及夾鏈袋壹批均沒收；未扣案犯罪所得新臺幣壹仟元沒收，於全部或一部不能沒收或不宜執行沒收時，追徵其價額。 4 黃立維 110年8月12日19時9分許，在臺南市安南區○○街000巷之○○○抽水站 價值1,000元之甲基安非他命1包 1,000元 吳敏誠販賣第二級毒品，處有期徒刑伍年。 扣案SAMSUNG廠牌行動電話壹支（含門號0000000000號SIM卡壹張）、磅秤壹台及夾鏈袋壹批均沒收；未扣案犯罪所得新臺幣壹仟元沒收，於全部或一部不能沒收或不宜執行沒收時，追徵其價額。 5 黃立維 110年8月19日22時30分許，在臺南市安南區○○街000巷之○○○抽水站 價值1,000元之甲基安非他命1包 1,000元 吳敏誠販賣第二級毒品，處有期徒刑伍年。 扣案SAMSUNG廠牌行動電話壹支（含門號0000000000號SIM卡壹張）、磅秤壹台及夾鏈袋壹批均沒收；未扣案犯罪所得新臺幣壹仟元沒收，於全部或一部不能沒收或不宜執行沒收時，追徵其價額。 6 黃立維 110年8月20日17時40分許，在臺南市安南區○○街000巷之○○○抽水站 價值1,000元之甲基安非他命1包 1,000元 吳敏誠販賣第二級毒品，處有期徒刑伍年。 扣案SAMSUNG廠牌行動電話壹支（含門號0000000000號SIM卡壹張）、磅秤壹台及夾鏈袋壹批均沒收；未扣案犯罪所得新臺幣壹仟元沒收，於全部或一部不能沒收或不宜執行沒收時，追徵其價額。 7 張智淵 110年8月16日1時15分許，在臺南市安南區○○街000巷之○○○抽水站 價值1,000元之甲基安非他命1包 1,000元 吳敏誠販賣第二級毒品，處有期徒刑伍年。 扣案SAMSUNG廠牌行動電話壹支（含門號0000000000號SIM卡壹張）、磅秤壹台及夾鏈袋壹批均沒收；未扣案犯罪所得新臺幣壹仟元沒收，於全部或一部不能沒收或不宜執行沒收時，追徵其價額。 8 張智淵 110年9月5日13時29分許，在臺南市安南區○○街000巷之○○○抽水站 價值1,000元之甲基安非他命1包 1,000元 吳敏誠販賣第二級毒品，處有期徒刑伍年。 扣案SAMSUNG廠牌行動電話壹支（含門號0000000000號SIM卡壹張）、磅秤壹台及夾鏈袋壹批均沒收；未扣案犯罪所得新臺幣壹仟元沒收，於全部或一部不能沒收或不宜執行沒收時，追徵其價額。 9 盧信諭 110年8月18日0時44分許（起訴書誤載為110年8月17日，業經更正），在臺南市安南區○○街000巷之○○○抽水站 價值1,000元之甲基安非他命1包 1,000元 吳敏誠販賣第二級毒品，處有期徒刑伍年。 扣案SAMSUNG廠牌行動電話壹支（含門號0000000000號SIM卡壹張）、磅秤壹台及夾鏈袋壹批均沒收；未扣案犯罪所得新臺幣壹仟元沒收，於全部或一部不能沒收或不宜執行沒收時，追徵其價額。 10 盧信諭 110年8月20日17時37分許，在臺南市安南區○○街000巷之○○○抽水站 價值1,000元之甲基安非他命1包 1,000元 吳敏誠販賣第二級毒品，處有期徒刑伍年。 扣案SAMSUNG廠牌行動電話壹支（含門號0000000000號SIM卡壹張）、磅秤壹台及夾鏈袋壹批均沒收；未扣案犯罪所得新臺幣壹仟元沒收，於全部或一部不能沒收或不宜執行沒收時，追徵其價額。